【裁判字號】    95,交易,383
【裁判日期】    951114
【裁判案由】    過失致死等
【裁判全文】
臺灣桃園地方法院刑事判決             95年度交易字第383號
公  訴  人  臺灣桃園地方法院檢察署檢察官
被      告  甲○○
上列被告因過失致死等案件，經檢察官提起公訴（95年度偵字第
7595、19414 號），被告於本院準備程序進行中，就被訴事實為
有罪之陳述，經本院告知簡式審判程序意旨，並聽取公訴人及被
告之意見後，本院合議庭裁定由受命法官獨任依簡式審判程序審
理，並判決如下：
    主  文
甲○○服用酒類，不能安全駕駛動力交通工具而駕駛，處有期徒
刑參月。又因過失致人於死，處有期徒刑柒月。應執行有期徒刑
玖月。
    事  實
一、甲○○明知自己未考領重型機車駕駛執照不得騎乘重型機車
    ，竟於民國95年3 月10日下午6 時許至同日下午8 時30分許
    ，在桃園縣平鎮市平鎮工業區附近某處工地與同事一同飲用
    酒類，其已不能安全駕駛動力交通工具，詎不顧此風險存在
    ，仍於同日下午8 時30分許，無照駕駛車牌號碼AZ7 ─825
    號重型機車（下稱上開機車）自上開飲酒處出發，沿桃園縣
    平鎮市○○里○○道路由金陵路往太平西路方向行駛，欲前
    往桃園縣平鎮市○○○路拜訪親戚。嗣於同日下午9 時10分
    許，甲○○行經桃園縣平鎮市○○里○○道路東協分線24號
    電桿前，其原應注意汽車駕駛人飲用酒類後，其吐氣所含酒
    精濃度超過每公升○．二五毫克以上者，不得駕車；汽車交
    會時，會車相互之間隔不得少於半公尺，而依當時天候晴、
    夜間有照明、路面鋪裝柏油、乾燥、無缺陷、無障礙物、視
    距良好，對於車前各人、車之動態當能確切掌握等情況，並
    無不能注意之情事，竟因飲酒過量致判斷力、操控車輛之能
    力均劣於平時未飲酒時之狀況，亦疏未注意汽車交會時，相
    互之間隔不得少於半公尺，貿然行駛，適有邱垂鴻酒後無照
    騎乘車牌號碼JN9 ─595 號重型機車（下稱系爭機車）沿該
    產業道路由太平西路往金陵路方向行駛至上開地點，亦疏未
    保持與對向來車適當之安全間隔，致甲○○、邱垂鴻見對方
    車輛駛至時，均避煞不及，造成二車車頭對撞，使邱垂鴻人
    、車倒地而受有顱內出血之傷害，經送醫急救，仍因傷重於
    送醫途中不治死亡。甲○○亦受傷當場昏迷，經醫救治，於
    同日下午10時31分許，進而對之以抽血方式實施酒測，測得
    其血液中酒精濃度為291MG/L （換算呼氣所含酒精成分為每
    公升1 ‧45毫克），而查獲上開酒後駕車之情。
二、案經桃園縣政府警察局平鎮分局報告暨臺灣桃園地方法院檢
    察署檢察官據報相驗後自動檢舉偵查起訴。
    理  由
一、程序部分：本件被告甲○○所犯係死刑、無期徒刑或最輕本
    刑為三年以上有期徒刑以外之罪，亦非屬臺灣高等法院管轄
    第一審之案件，其於準備程序中就被訴事實為有罪之陳述，
    經本院告知簡式審判程序之旨，並聽取當事人意見後，經本
    院合議庭依刑事訴訟法第二百七十三條之一第一項規定裁定
    由受命法官獨任進行簡式審判程序，合先敘明。
二、訊據被告甲○○對於上揭時、地，其酒後不能安全駕駛動力
    交通工具而駕駛上開機車，復因未依規定注意汽車交會時，
    相互之間隔不得少於半公尺，貿然行駛與被害人邱垂鴻所駕
    駛之系爭機車車頭對撞而肇事，致被害人邱垂鴻發生死亡結
    果，而其亦於被送醫救治時，以抽血方式實施酒測，測得其
    血液中酒精濃度為291MG/L （換算呼氣所含酒精成分為每公
    升1 ‧45毫克）之事實，均坦白承認，並核與告訴人即被害
    人邱垂鴻之父乙○○於警詢、檢察官訊問時所指述被害人邱
    垂鴻係因本件車禍發生死亡結果之情節相符，另參酌被告因
    酒後駕車，疏未注意狹路會車應保持半公尺以上之安全間隔
    ，有反應能力、操控車輛能力欠佳之情，顯見被告於案發當
    時確已達於不能安全駕駛動力交通工具程度，而仍駕車。此
    外，復有警製道路交通事故現場圖1 份、道路交通事故調查
    報告表2 份、國軍桃園總醫院一般生化檢驗報告單1 紙、敏
    盛綜合醫院龍潭分院診斷證明書1 紙，及車禍現場、車損照
    片18幀附卷可稽（附於95年度相字第437 號卷第5 至7 、2
    0 、24至32頁；95年度偵字第7595號偵查卷第18頁）。而本
    件被害人確係邱垂鴻，其係因本件車禍受傷致死，亦經臺灣
    桃園地方法院檢察署檢察官督同檢驗員到場相驗鑑定屬實，
    製有勘驗筆錄、相驗屍體證明書、驗斷書各1 份及相驗照片
    5 幀附卷足憑（附於上開相字卷第33、37、39、48至50頁）
    。再按，汽車駕駛人飲用酒類後，其吐氣所含酒精濃度超過
    每公升○．二五毫克以上者，不得駕車。汽車交會時，會車
    相互之間隔不得少於半公尺，此道路交通安全規則第一百十
    四條第二款、第一百條第五款亦均定有明文。被告既考領有
    駕駛汽車執照，有被告之普通小型車汽車駕駛執照影本附卷
    足考（附於上開相字卷第12頁），應對前開規定知之甚詳，
    被告駕駛上開機車自應遵守上開規定，並應負有前開注意義
    務，而參之肇事當時天候晴、夜間有照明、路面鋪裝柏油、
    乾燥、無缺陷、無障礙物、視距良好，對於車前各人、車之
    動態當能確切掌握等情況，並無不能注意之情事，被告竟因
    酒精催化所引起之生理反應，已影響其無法正常辨識車前狀
    況及操控汽車機械，達不能安全駕駛動力交通工具之程度之
    情形下，仍駕駛上開機車，且疏未注意狹路會車應保持半公
    尺以上之安全間隔，致被害人邱垂鴻受有上開傷勢不治死亡
    ，其有過失甚明。至雖參諸上開卷附道路交通事故現場圖所
    示，及由車禍現場、車損照片以觀，另被害人邱垂鴻經送醫
    後對之以抽血方式實施酒測，測得其血液中酒精濃度為167M
    G/L （換算呼氣所含酒精成分為每公升0 ‧84毫克），亦有
    敏盛綜合醫院龍潭分院生化檢驗報告單1 紙卷足憑（附於上
    開偵查卷第19頁），足認被害人邱垂鴻於案發當時有違反道
    路交通安全規則第一百十四條第二款、第一百條第五款上開
    所定，汽車駕駛人飲用酒類後，其吐氣所含酒精濃度超過每
    公升○．二五毫克以上者，不得駕車。汽車交會時，會車相
    互之間隔不得少於半公尺之情。且倘被害人邱垂鴻依上開二
    規定未疏於注意不得酒後駕車，及狹路會車應保持半公尺以
    上之安全間隔，案發當時被害人邱垂鴻將可避免避煞不及，
    不慎與被告所駕駛之上開機車發生車頭對撞而倒地之結果，
    是被害人邱垂鴻之上開違規行為與本件車禍之發生，亦具有
    因果關係。復參諸臺灣省桃園縣區車輛行車事故鑑定委員會
    之鑑定意見：「邱垂鴻無照且嚴重酒醉駕駛重型機車，與甲
    ○○無照且嚴重酒醉駕駛重型機車狹路會車互未保持半公尺
    以上安全間隔，同為肇事原因。」，有該委員會以95 年7月
    27日桃縣行字第0955202199號函送鑑定意見書1 份在卷可考
    （附於上開偵查卷第51頁），亦同此見解。惟按刑法上所謂
    之「過失」，係指行為人雖非故意，但按其情節應注意，並
    能注意，而不注意者而言，被害人邱垂鴻依前述雖與有過失
    ，然僅為民事損害賠償責任之抗辯事由，仍無法減免行為人
    在不超越社會相當性之範圍應有之注意義務，且刑事責任係
    對於反社會行為所加之公法上制裁，不若民事責任係專以填
    補損害為目的，因此並無允許依過失相抵之理論，而消長已
    發生刑事責任之餘地，是以被告仍難辭其過失之責。又被害
    人邱垂鴻既係因本件車禍而受有顱內出血之傷害，經送醫急
    救，仍因傷重於送醫途中不治死亡，詳如前述，是被告之過
    失行為與被害人邱垂鴻死亡結果間確具有因果關係。本件事
    證明確，被告上揭犯行足可認定，應依法論科。
三、刑法及刑法施行法部分條文業經修正公布，並均於95年7 月
    1 日施行。修正後刑法第二條第一項之規定，係規範行為後
    法律變更所生新舊法律比較適用之準據法，於修正後刑法施
    行後，應適用修正後刑法第二條第一項規定之從舊從輕之原
    則為比較；修正後刑法第二條第二項，則為同條第一項之特
    別規定，於修正後刑法施行後，關於非拘束人身自由之保安
    處分，應依修正後刑法第二條第二項之規定，適用裁判時之
    法律。又修正後刑法第三十五條，乃刑之重輕之法定次序與
    標準，應適用裁判時之修正後刑法第三十五條之規定。修正
    後刑法第二條第一項係採從舊從輕原則，適用最有利於行為
    人之法律。既曰法律，自較刑之範圍為廣；除法律有特別規
    定者（如修正後刑法第二條第二項非拘束人身自由之保安處
    分適用裁判時法；又如修正後刑法施行法第三條之一第三項
    、第六條之一、第九條之三規定之情形），應依其規定；或
    事關執行之緩刑之宣告，或犯罪在刑法修正施行前，自首在
    刑法施行後之自首部分，或程序之規定（程序從新，如刑法
    第四十條沒收宣告之程序規定），應適用裁判時之修正後刑
    法之規定外；依修正後刑法第二條第一項比較時，應就罪刑
    有關之共犯、未遂犯、連續犯、牽連犯、結合犯，以及累犯
    加重，自首減輕暨其他法定加減原因（如身分加減）與加減
    例等一切情形，綜其全部之結果而為比較後，整個之適用，
    不能割裂而分別適用有利益之條文。關於易科罰金之折算標
    準、易服勞役之折算標準及期限、罰金與死刑是否併予執行
    、多數有期徒刑定應執行之刑時之最高刑期之限制等之修正
    ，事涉行為人易刑折算標準金額之多寡與期限之長短及定執
    行刑時能否就罰金刑併予執行或有期徒刑定應執行之刑時最
    高度之限制，亦均屬應依修正後刑法第二條第一項比較適用
    法律之範圍。拘束人身自由之保安處分，並非屬修正後刑法
    第二條第二項規定應適用裁判時法之範圍，除有特別規定者
    外，亦屬應依修正後刑法第二條第一項比較適用法律之範圍
    ；從刑附屬於主刑，除法律有特別規定者外，依主刑所適用
    之法律（以上參考最高法院95年5 月23日刑事庭第8 次會議
    決議及最高法院24年上字第4634號、24年上字第5292號、27
    年上字第2615號判例）。
（一）本件被告行為後法律有變更，關於刑法第一百八十五條之
      三之服用酒類不能安全駕駛動力交通工具而駕駛罪之法定
      罰金刑部分，由原定貨幣單位銀元三萬元以下罰金（折算
      為新台幣九萬元以下罰金），經依修正後刑法施行法第一
      條之一第一項、第二項但書規定，修正為貨幣單位為新台
      幣，並就所定數額提高為三倍，亦即修正為新台幣九萬元
      以下罰金；而法定罰金刑最低度部分，由修正前刑法第三
      十三條第五款規定為銀元一元（折算為新台幣三元）以上
      ，修正後刑法第三十三條第五款則修正為新台幣一千元以
      上，以百元計算。
（二）本件被告行為後法律有變更，關於刑法第二百七十六條第
      一項過失致死罪，法定刑得科銀元二千元以下罰金，據修
      正後刑法施行法增訂第一條之一：「中華民國九十四年一
      月七日刑法修正施行後，刑法分則編所定罰金之貨幣單位
      為新台幣。九十四年一月七日刑法修正時，刑法分則編未
      修正之條文定有罰金者，自九十四年一月七日刑法修正施
      行後，就其所定數額提高為三十倍。但七十二年六月二十
      六日至九十四年一月七日新增或修正之條文，就其所定數
      額提高為三倍」及刑法第三十三條第五款修正為：「主刑
      之種類如下：五、罰金：新台幣一千元以上，以百元計算
      之」等規定，是依修正後之法律，刑法第二百七十六條第
      一項過失致死罪所得科處之罰金刑最高為新台幣六萬元、
      最低為新台幣一千元；然依被告行為時之刑罰法律，即罰
      金罰鍰提高標準條例第一條前段規定得提高之倍數為十倍
      及刑法第三十三條第五款規定之罰金最低額一元計算，該
      罪之罰金刑最高為銀元二萬元，最低額為銀元一元，換算
      為新台幣，最高額雖與新法同為新台幣六萬元，然最低額
      僅為新台幣三元。
（三）被告行為後刑法關於數罪併罰定應執行刑部分亦有修正，
      修正前第五十一條第三款規定：「宣告多數有期徒刑者，
      於各刑中之最長期以上，各刑合併之刑期以下，定其刑期
      。但不得逾二十年。」，而依修正後之刑法第五十一條第
      五款之規定：「宣告多數有期徒刑者，於各刑中之最長期
      以上，各刑合併之刑期以下，定其刑期。但不得逾三十年
      。」，自屬法律變更。
（四）經綜合比較前述新、舊法結果，修正後規定並未較有利於
      行為人，則應依修正後刑法第二條第一項前段規定，適用
      行為時（即修正前）之法律。
（五）至修正後刑法第五十七條第八款並增列「犯罪行為人違反
      義務之程度」，此均屬法院就刑之裁量審認標準之明文化
      ，非屬法律之變更（最高法院95年5 月23日第8 次刑庭會
      議決議亦同此意旨），自無修正後刑法第二條第一項規定
      之適用，附此說明。
四、被告甲○○酒後駕車，又因過失之行為致被害人邱垂鴻發生
    死亡結果，核其所為係犯行為時刑法第一百八十五條之三之
    服用酒類不能安全駕駛動力交通工具而駕駛罪，及同法第二
    百七十六條第一項之過失致死罪。被告上開所犯二罪間，犯
    意各別，行為互殊，犯罪構成要件亦不相同，應予分論併罰
    。再被告無重型機車駕駛執照酒醉駕駛上開機車，因而肇事
    ，致被害人死亡，依法應負刑事責任，其所犯過失致死罪部
    分應依道路交通管理處罰條例第八十六條第一項規定加重其
    刑。爰審酌被告服用酒類後，於不能安全駕駛之情形下，竟
    仍冒然駕駛車輛上路，以致肇事傷人性命，對被害人及家屬
    所造成之傷害，永遠無法復原，所為非是，及其就本件車禍
    發生之過失程度、被害人亦與有過失，又其迄今除因投保強
    制責任險，而保險公司所給付予被害人家屬之保險金新台幣
    一百五十萬元外，尚未與被害人家屬達成和解，賠償其等所
    受損害，惟念其犯罪後坦承犯行，態度尚稱良好等一切情狀
    ，分別量處如主文所示之刑，並依修正前刑法第五十一條第
    五款之規定，定其應執行之刑。
據上論斷，應依刑事訴訟法第二百七十三條之一第一項、第二百
九十九條第一項前段，道路交通管理處罰條例第八十六條第一項
，修正後刑法第二條第一項前段，行為時刑法第一百八十五條之
三、第二百七十六條第一項，修正前刑法第五十一條第五款，罰
金罰鍰提高標準條例第一條前段，判決如主文。
本案經檢察官鄭東峰到庭執行職務。
中    華    民    國    95    年    11    月    14    日
                                  交通法庭法  官  王美玲
以上正本證明與原本無異。
如不服本判決，應於判決送達後10日內向本院提出上訴狀 (應附
繕本)， 上訴於臺灣高等法院。
                                          書記官  吳玉蘭
中    華    民    國    95    年    11    月    14    日
附錄本案論罪科刑法條：
刑法第一百八十五條之三
服用毒品、麻醉藥品、酒類或其他相類之物，不能安全駕駛動力
交通工具而駕駛者，處一年以下有期徒刑、拘役或三萬元以下罰
金。
刑法第二百七十六條第一項
因過失致人於死者，處二年以下有期徒刑、拘役或二千元（現已
提高十倍為二萬元）以下罰金。


司法院資訊處製作；財團法人民間司法改革基金會備份。
